臺灣桃園地方法院刑事判決　　　　　　　　　　　　　九十年度易字第二七四六號
　　公　訴　人　臺灣桃園地方法院檢察署檢察官
　　被　　　告　甲○○
右列被告因侵占案件，經檢察官提起公訴（八十九年度偵字第一四一０八號），本院
判決如左：
        主  文
甲○○意圖為自己不法之所有，而侵占自己持有他人之物，處拘役伍拾日，如易科罰
金，以參佰元折算壹日。
        事  實
一、甲○○自行提供計程車之車體，於民國八十九年八月三日，在桃園縣介壽路一段
    一二四號，與天添交通企業有限公司訂立「桃園縣計程車駕駛人自備車輛參與經
    營契約」（即俗稱之靠行契約），約定以天添公司名義領用七Ｑ─六五０號營業
    用小客車車牌、行車執照，且上開牌、照使用權仍為天添公司所有，於參加營業
    之期間，由天添公司提供上開車牌二面及行車執照一張供甲○○使用，但甲○○
    每月應繳納服務費新台幣（下同）一千二百元及該車之燃料費、牌照稅、違規罰
    款等費用予天添公司。詎甲○○於八十九年八月三日取得上開牌、照後，即拒絕
    繳款，並基於為自己不法所有之意圖，將天添公司所有之上開汽車車牌二面及行
    車執照一張予以侵占入己。嗣經天添公司屢次催討，均置之不理，繼續使用之，
    並避不見面。
二、案經天添公司訴請台灣桃園地方法院檢察署檢察官偵查起訴。
        理  由
一、訊據被告甲○○固坦承於前揭時、地，向天添公司租用前開車牌營業，並自八十
    九年八月三日取得上開牌、照後即未繳交任何費用，迄九十一年三月一日始歸還
    牌、照，惟矢口否認有何侵占犯行，辯稱：伊因車子老舊，經常故障，所以沒有
    錢繳納服務費及稅金，且上開牌、照已歸還，伊並沒有侵占牌、照之意圖云云。
    經查，被告向天添公司租用前開營業用小客車牌、照，並自八十九年八月三日取
    得牌、照後即拒繳費用，並拒繳還牌、照等情，業據天添公司告訴代理人陳孝倫
    於偵查中及本院審理時、陳鳳怡於本院審理時指述綦詳，並有「桃園縣計程車駕
    駛人自備車輛參與經營契約」契約書、存證信函影本各一份、代繳稅款資料影本
    五張在卷可稽。被告既靠開計程車營生，豈有每月之所得均不足繳納服務費及稅
    金之理？顯與常情不符。而被告於八十九年八月三日取得上開牌、照後即未繳交
    任何費用，並拒絕歸還前開牌、照，其易持有為所有之不法所有意圖，甚為明灼
    。按侵占罪係即成犯，故侵占行為一經完畢，罪即成立，縱於事後將侵占之款全
    數吐出，或已經賠償，亦不能解除犯罪之責任，最高法院三十年上字第二九○二
    號判例足資參照，是本件被告縱嗣後已歸還所侵占之前開牌、照，仍無解於其刑
    責。故被告上開所辯，要屬卸責之詞，不足採信。是本件事證明確，被告犯行堪
    予認定。
二、核被告所為，係犯刑法第三百三十五條第一項普通侵占罪。爰審酌被告之素行、
    所侵占之財物價值、犯罪手段、及犯罪後之態度等一切情狀，量處如主文所示之
    刑，以資懲儆。按行為後法律有變更者，適用裁判時之法律，但裁判前之法律有
    利於行為人者，適用最有利於行為人之法律，刑法第二條第一項定有明文。刑法
    第四十一條於本件被告犯罪後修正，並於九十年一月十二日生效，茲比較新舊刑
    法第四十一條，以修正後之刑法第四十一條較有利於被告，故依前揭說明，應適
    用裁判時之法律即修正後之刑法第四十一條，爰就所宣告之刑諭知易科罰金之折
    算標準。
據上論斷，應依刑事訴訟法第二百九十九條第一項前段，刑法第二條第一項前段、第
三百三十五條第一項、修正後之第四十一條第一項前段，罰金罰鍰提高標準條例第一
條前段、第二條，判決如主文。
本案經檢察官鍾雅蘭到庭執行職務。
中      華      民      國    九十一    年      四      月      四      日
                              臺灣桃園地方法院刑事第二庭
                                    法  官 曾 正 耀
右正本證明與原本無異。
如不服本判決，應於判決送達後十日內向本院提出上訴狀( 應附繕本 )，上訴於
臺灣高等法院。
                                    書記官 文 巧 雲
中        華        民        國    九十一    年    四    月     四     日
附論罪科刑依據之法條：
刑法第三百三十五條第一項
意圖為自己或第三人不法之所有，而侵占自己持有他人之物者，處五年以下有期徒刑
、拘役或科或併科一千元以下罰金。
